臺灣士林地方法院刑事判決　　　　　　 100年度易緝字第32號
公　訴　人　臺灣士林地方法院檢察署檢察官
被　　　告　鄭進財
上列被告因違反麻醉藥品管理條例案件，經檢察官提起公訴（86
年度偵字第7390號），本院判決如下：
    主  文
本件免訴。
    理  由
一、公訴意旨略稱：被告鄭進財曾於民國84年間，因違反麻醉藥
    品管理條例案件經法院判處有期徒刑7 月，於86年2 月3 日
    執行完畢，猶不知悔改，又基於概括之犯意，自86年4 月上
    旬起，至86年4 月24日止，先後多次在臺北市○○區○○街
    6 號4 樓頂住處內，非法吸用麻醉藥品安非他命。迨86年4
    月25日晚間10時20分許，在臺北市大同區○○○路與寧夏路
    口為警查獲，並扣得其所持有有安非他命殘渣之塑膠袋1 個
    ，始悉上情，因認被告涉犯違反麻醉藥品管理條例第13條之
    1 第2 項第4 款之非法吸用麻醉藥品罪嫌。
二、按時效完成者，應諭知免訴之判決，並得不經言詞辯論為之
    ，刑事訴訟法第302 條第2 款、第307 條分別定有明文。又
    按行為後法律有變更者，適用行為時之法律，但行為後之法
    律有利於行為人者，適用最有利於行為人之法律，95年7 月
    1 日修正施行之刑法第2 條第1 項定有明文。本條規定係關
    於新舊法比較適用之準據法，其本身無關行為可罰性要件之
    變更，故於95年7 月1 日刑法部分條文修正施行後，如有涉
    及比較新舊法之問題，即應逕依修正後刑法第2 條第1 項規
    定，為「從舊從輕」之比較（參見最高法院95年度第8 次刑
    事庭會議決議意旨）。查被告行為後，刑法第80條關於追訴
    權消滅時效之規定，修正前刑法第80條原規定：「追訴權，
    因下列期間內不行使而消滅：(一)死刑、無期徒刑或10年以上
    有期徒刑者，20年。(二)3 年以上10年未滿有期徒刑者，10年
    。(三)1 年以上3 年未滿有期徒刑者，5 年。(四)1 年未滿有期
    徒刑者，3 年。(五)拘役或罰金者，1 年。前項期間自犯罪成
    立之日起算。但犯罪行為有連續或繼續之狀態者，自行為終
    了之日起算」，而修正後刑法第80條則規定：「追訴權，因
    下列期間內未起訴而消滅：(一)犯最重本刑為死刑、無期徒刑
    或10年以上有期徒刑之罪者，30年。(二)犯最重本刑為3 年以
    上10年未滿有期徒刑之罪者，20年。(三)犯最重本刑為1 年以
    上3 年未滿有期徒刑之罪者，10年。(四)犯最重本刑為1 年未
    滿有期徒刑、拘役或罰金之罪者，5 年。前項期間自犯罪成
    立之日起算。但犯罪行為有繼續之狀態者，自行為終了之日
    起算」。又毒品危害防制條例已於87年5 月20日公布，同年
    月22日施行，將安非他命列為第2 級毒品管制，而毒品危害
    防制條例第10條第2 項施用第二級毒品罪與麻醉藥品管理條
    例（按：業於88年6 月2 日修正公布名稱為管制藥品管理條
    例）第13條之1 第2 項第4 款之非法吸用麻醉藥品罪之法定
    最重本刑均為3 年以下有期徒刑，依被告行為時即修正前刑
    法，追訴時效期間為10年，依修正後刑法之追訴時效期間則
    為20年，縱依修正後刑法之偵查期間除有法定事由外，時效
    並不停止進行，然綜合比較結果，仍以被告行為時即修正前
    刑法較為有利，揆諸修正後刑法第2 條第1 項前段之規定，
    本案追訴權時效期間，及其停止進行、計算，應一體適用被
    告行為時即修正前刑法之規定。
三、查本件被告被訴自86年4 月上旬起至86年4 月24日止，連續
    非法施用安非他命，涉有違反麻醉藥品管理條例第13條之1
    第2 項第4 款之非法吸用麻醉藥品罪嫌，該罪法定之最高本
    刑為3 年以下有期徒刑，依修正前刑法第80條第1 項第2 款
    之規定，其追訴權時效期間為10年，自其犯罪行為終了日「
    86年4 月24日」開始起算，經加計檢察官自86年4 月28日開
    始偵查本案，暨偵查終結起訴繫屬本院審理，迄本院第一次
    發布通緝日即86年10月29日止之期間（合計「6 月又1 日」
    ），再加計被告第一次通緝到案即89年1 月29日至第二次通
    緝發布日即90年8 月7 日止之期間（合計「1 年6 月又9 日
    」），以上期間不生時效進行之問題，再加計因被告通緝，
    致本案審判程序不能開始，而停止追訴權時效進行持續所達
    上開追訴權時效期間之四分之一期間即2 年6 月後，扣除本
    件提起公訴即86年7 月25日至繫屬本院日即86年8 月2 日期
    間共8 日，故本件被告所涉犯前揭非法施用安非他命罪之追
    訴權時效至遲應於100 年10月27日即告完成。職是，本件被
    告犯罪之追訴權時效既已完成，揆諸前開說明，爰不經言詞
    辯論，逕為免訴判決之諭知。
四、至於臺灣士林地方法院檢察署以87年度偵字第11661 號及89
    年度毒偵字第617 號案件移送併辦部分，因本案應諭知免訴
    之判決，已如前述，則前開併辦部分與之即無連續犯之裁判
    上一罪關係，又未經起訴，本院自不得併予審究，爰退回該
    署檢察官，另行依法偵辦，附予敘明。
據上論斷，應依刑事訴訟法第302 條第2 款、第307 條、刑法第
2 條第1 項，判決如主文。
中    華    民    國   100    年    11    月    17    日
                  刑事第九庭法  官  高雅敏
上正本證明與原本無異。
如不服本判決應於收受送達後10日內向本院提出上訴書狀，並應
敘述具體理由；其未敘述上訴理由者，應於上訴期間屆滿後20日
內向本院補提理由書（均須按他造當事人之人數附繕本）「切勿
逕送上級法院」。
                            書記官  陳映羽
中    華    民    國   100    年    11    月    17    日